【裁判字號】    96,易,486
【裁判日期】    970312
【裁判案由】    詐欺
【裁判全文】
臺灣花蓮地方法院刑事判決               96年度易字第486號
公  訴  人  臺灣花蓮地方法院檢察署檢察官
被      告  甲○○
上列被告因詐欺案件，經檢察官提起公訴（96年度偵緝字第380
號），本院判決如下：
    主  文
甲○○無罪。
    理  由
一、本件公訴意旨略以：被告甲○○明知登記在其弟吳清輝名下
    車牌號碼8G─0110號自小客車（下稱系爭車輛）尚有新臺幣
    （下同）520000元之貸款，竟意圖為自己不法之所有，隱瞞
    該車尚有貸款之事，使丙○○陷於錯誤，於民國94年12月30
    日與被告簽訂汽車買賣契約，以182200元購買該系爭車輛，
    嗣被告取得上開款項後即避不見面，且迄未辦理過戶手續，
    嗣丙○○經台新銀行催繳貸款並欲取車求償，始知該車另有
    貸款520000元尚未清償之事而確認遭詐騙，因認被告涉犯刑
    法第339條第1項之詐欺取財罪嫌云云。
二、按當事人於調查證據時，對於傳聞證據表示「沒有意見」、
    「對於證據調查無意見」，而未於言詞辯論終結前聲明異議
    ，應視為已有將該等傳聞證據採為證據之同意，刑事訴訟法
    第159條之5定有明文。本案被告於本院審理時並未爭執本案
    證據之證據能力，依刑事訴訟法第159條之5第2 項之規定，
    應視為被告已同意本案相關之傳聞證據均可作為證據，又本
    案認定事實所引用之本件卷證所有證據（文書證據、物證等
    證據）等，檢察官、被告並未主張排除前開書證、物證之證
    據能力，且迄於本院言詞辯論終結前均未表示異議，本院審
    酌前開書證、物證並無不得作為證據之情形，是上開證據（
    文書證據、物證等證據）亦均認為有證據能力，合先敘明。
三、按犯罪事實應依證據認定之，無證據不得認定犯罪事實；又
    不能證明被告犯罪者，應諭知無罪之判決，刑事訴訟法第15
    4條第2項、第301條第1項分別定有明文。次按告訴人之告訴
    ，係以使被告受刑事訴追為目的，是其陳述是否與事實相符
    ，仍應調查其他證據以資審認；又認定不利於被告之事實，
    須依積極證據，苟積極證據不足為不利於被告事實之認定時
    ，即應為有利於被告之認定，更不必有何有利之證據；再認
    定犯罪所憑之證據，雖不以直接之證據為限，間接證據亦包
    含在內，然而無論直接證據或間接證據，其為訴訟上之證明
    ，須於通常一般人均不致有所懷疑，而得確信其為真實之程
    度者，始得據為有罪之認定，倘其證明尚未達於此一程度，
    而有合理之懷疑存在時，事實審法院復已就其心證上理由予
    以闡述，敘明其無從為有罪之確信，因而為無罪之判決，尚
    不得任意指為違法（最高法院52年臺上字第1300號、30年上
    字第816號、76年臺上字第4986號判例參照）。
四、公訴人認被告涉犯本件詐欺取財罪，無非係以被告於偵查中
    之供述、告訴人即證人丙○○於偵查中之指述及證述、證人
    乙○○於偵查中之證述等為其論述之依據。惟訊據被告則堅
    詞否認有何公訴人所指之詐欺取財犯行，辯稱：伊用系爭車
    輛向地下錢莊借錢，後來無法清償，才向乙○○借錢還給地
    下錢莊取回車輛，但乙○○的太太丙○○說沒有擔保品，沒
    有保障，所以就將系爭車輛交給乙○○，刑式上簽買賣契約
    ，後來又再向乙○○借2 萬元，確實沒有將系爭車輛賣給丙○○等語。經查：
（一）公訴人認被告有將系爭車輛賣給告訴人，無非係以告訴人
      及證人乙○○之證述及卷附之汽車買賣合約書（下稱系爭
      合約書）為據，然關於簽訂系爭合約書之過程，告訴人於
      本院審理時證稱：簽約前1、2天，伊先生乙○○有告訴伊
      被告要賣車之事，之前就有要伊準備162,200 元，伊將買
      賣價金交給被告，因為伊先生乙○○與被告比較熟，也是
      由他與被告講好買賣的，且汽車將來要登記伊的名字，所
      以才由乙○○代為簽伊的名字，簽完約後由伊先生載被告
      回去云云（見本院卷第31頁至第33頁），證人乙○○於本
      院則證稱：簽約前並沒有與告訴人談過要買系爭車輛，價
      金是簽約當天被告決定的，當時告訴人去銀行領錢，所以
      就幫告訴人簽名，簽約當天是被告自己把車子及鑰匙交給
      伊，然後再跟伊拿錢云云，後改稱：伊和被告一起去地下
      錢莊清償欠款後，取得汽車委賣合約書（見本院卷第43頁
      ），並把系爭車輛牽回來，再簽合約云云（見本院卷第35
      頁、第36頁、第39頁），可見告訴人與證人乙○○關於簽
      訂系爭合約書前有無提及買車之事、何時交付買賣價金、
      為何由證人乙○○代為簽名等過程之證述並不一致，且證
      人乙○○關於何時交付款項之證述亦前後矛盾，若果真告
      訴人與被告確有簽訂系爭合約書之事實，何以其等之證述
      有如此大之差距，其等上開證述之真實性已非無疑。又參
      以證人乙○○提出附卷之「汽車委賣合約書」所載內容，
      可知被告確有於94年12月21日以系爭車輛之名義人吳清輝
      與李祥忠簽訂該合約書約借錢，嗣被告因無力清償，而向
      證人乙○○借錢清償該欠款，且若非由證人乙○○代為清
      償，乙○○怎能會取得該「汽車委賣合約書」之原本？是
      被告辯稱簽約當時告訴人丙○○並不在場，而係在清償地
      下錢莊之欠款後與證人乙○○在該處簽約等語，應堪採信
      。
（二）又觀以系爭合約書第1條、第2條及第3 條約定之內容，告
      訴人已當場付清全部之買賣價金162200元，被告亦將系爭
      車輛交給告訴人使用，被告即應向將系爭車輛全部證件交
      給告訴人辦理過戶，然被告當時僅交付系爭車輛之行車執
      照，告訴人均未再向被告要求交付辦理汽車移轉登記之相
      關證件，以便由告訴人向監理機關辦理相關過戶手續，或
      交付其本身之相關證件給被告，由被告向監理機關辦理相
      關過戶手續，甚至被告在95年1 月4日向告訴人借20000元
      說要辦理系爭車輛過戶之當時，告訴人也沒有向被告要求
      交付證件或交付其證件給被告辦理過戶之事實，亦據告訴
      人於本院審理時證稱：「（契約書是約定94年12月30日要
      交付款項並過戶？）是」、「（你拿了什麼資料準備辦過
      戶呢？）他只有拿行照給我」、「（有約好誰去辦過戶嗎
      ？）沒有約定」、「（你拿2 萬元給被告時，有拿辦汽車
      過戶需要的相關證件嗎？）沒有，我沒有跟他拿，他也沒
      有拿給我」等語（見本院卷第32頁、第33頁）屬實，則被
      告與告訴人簽訂系爭合約書是否真有買賣系爭車輛之意，
      即有疑問，況告訴人於本院準備程序中已陳稱：「…當時
      怕被告不還錢，才把車子當抵押物，若被告還錢，車子就
      會還給他」等語（見本院卷第17頁），足見被告確係向告
      訴人夫妻借錢，在告訴人要求擔保之情況下，才簽訂系爭
      合約書，是自難以系爭合約書認被告有將系爭車輛賣給告
      訴人，被告上開辯解應可採信。
（三）公訴人另以被告隱瞞系爭車輛尚有520,000 元貸款未清償
      之事實，認被告有詐騙告訴人之犯行，然公訴人並未舉證
      證明系爭車輛有貸款520000元未清償之事實，且告訴人於
      偵查中已提出其向台新銀行查證結果之貸款說明1 紙（見
      他字卷第14頁）附卷，其上已載明該貸款係吳清輝個人信
      用貸款，並無擔保品等語，並據告訴人於本院審理時證稱
      ：該貸款是無擔保品的信用貸款，是以吳清輝之名義向台
      新銀行貸款等語（見本院卷第32頁）無訛，可見該貸款與
      車輛設定動產擔保借款之情形完全不同，若僅是吳清輝個
      人之信用貸款，被告縱有隱瞞系爭車輛名義人吳清輝個人
      信用貸款520000元之事實，此與系爭車輛將來是否可以辦
      理過戶毫無關係，實難認被告縱有隱瞞該事實係對告訴人
      施以詐術，要與刑法詐欺取財罪之構成要件有間。
五、綜上所述，公訴人所提出之證據均不足以證明被告有詐欺取
    財之犯行，該證據在訴訟上之證明尚未達到於通常一般之人
    均不致有所懷疑為真實之程度，無從使本院對於被告所涉之
    犯罪得有罪之確信。此外，又查無其他積極證據足資證明被
    告有何公訴人所指之詐欺犯行，故被告之犯罪即屬不能證明
    ，揆諸前開法條、判例及說明，依法應諭知被告為無罪之判
    決，以免冤抑。
據上論斷，應依刑事訴訟法第301條第1項，判決如主文。
本案經檢察官王怡仁到庭執行職務。
中    華    民    國    97    年    3     月    12    日
                  刑事第三庭    審判長法  官  李世華
                                      法  官  張嘉芬
                                      法  官  許乃文
上列正本證明與原本無異。
如對本判決不服，應於送達後10日內，向本院提出上訴狀（上訴
狀應記載具體上訴理由並應抄附繕本）告訴人或被害人如對於本
判決不服者，應具備理由請求檢察官上訴，其上訴期間之計算係
以檢察官收受判決正本之日期為準。
中    華    民    國    97    年    3     月    12    日
                                      書記官


司法院資訊處製作；財團法人民間司法改革基金會備份。
